【裁判字號】    97,上易,50
【裁判日期】    970229
【裁判案由】    詐欺
【裁判全文】
臺灣高等法院刑事判決                  97年度上易字第50號
上  訴  人
即  被  告  乙○○
選任辯護人  周威君律師
上列上訴人因詐欺案件，不服臺灣桃園地方法院96年度易字第12
13號，中華民國96年11月8 日第一審判決（起訴案號：臺灣桃園
地方法院檢察署96年度偵字第5137號），提起上訴，本院判決如
下：
    主  文
原判決撤銷。
乙○○無罪。
    理  由
一、公訴意旨: 乙○○能預見任意將所有之金融機構帳戶交付於
    人，足供他人用為詐欺等犯罪後，收受被害人匯款，以遂掩
    飾或隱匿犯罪所得財物之目的，竟基於幫助之犯意，於某不
    詳時間、地點，將申請之中國信託商業銀行新生簡易型分行
    （下稱中國信託銀行）000000000000號帳戶之存褶、提款卡
    、密碼等物，交予某姓名年籍不詳之人，任由所屬詐欺集團
    成員使用，嗣該詐欺集團成員意圖為自己不法所有，基於犯
    意聯絡，由該詐欺集團成員綽號「小ㄜ欣」之女子，於民國
    95年9月9日下午3 時許，在網路聊天室以透露援交訊息之方
    式要求聯絡者匯款，並以劉祖良（另行偵辦中）實際使用之
    0000000000號行動電話聯繫匯款事宜，致甲○○陷於錯誤，
    而於95年9月9日下午5 時21分許，以自動櫃員機轉帳新臺幣
    （下同）9,998 元至乙○○上開中國信託銀行帳戶，嗣經甲
    ○○發覺有異報警查獲。因認被告涉有幫助詐欺取財罪嫌。
二、訊據被告乙○○矢口否認有何幫助詐欺之犯行，辯稱：當時
    伊先生楊信平係請陳玉城將上開帳戶金融卡拿回住處，陳玉
    城因前任職於伊與楊信平經營之PUB， 有幫忙自該帳戶提領
    款項，因而知悉該金融卡之密碼，故得以擅自使用。
三、本院查：
（一）證人楊信平及陳玉城於原審均到庭證稱，遭詐騙集團使用
      之中國信託000000000000帳戶提款卡，係楊信平於95年8
      月底（經查楊信平於95年8 月26離境，原審判決就此事實
      認定似有錯誤）於出國前交付予陳玉城攜回轉交給楊信平
      之母，上訴人事先並不知情，僅事後因楊信平告知陳玉城
      返還前開提款卡，上訴人於同年9 月再向陳玉城取回，而
      依上訴人之出入境資料（96易1213，頁12），上訴人於95
      年8月15日離境，於同年9月23日入境，換言之，上訴人之
      夫楊信平交付提款卡於陳玉城時，上訴人人在國外，故無
      從知悉此事，更無法認識到陳玉城為詐騙集團之一員，該
      提款卡將成為犯罪之工具。故上訴人對於其夫楊信平交付
      陳玉城提款卡事前並不知情。
(二)、按夫妻同財共居，彼此代理日常生活是極為平常之事，而
      本件中國信託之系爭帳戶，本用於上訴人夫妻二人所經營
      PUB， 故不論是上訴人或是其夫楊信平均知悉該帳戶提款
      卡之密碼，此亦合情合理，楊信平於原審作證時亦稱：「
      因為我太太改回原遺失前的密碼，我去領錢還是之前的密
      碼。（96易1213卷，頁29）」換言之，上訴人之夫不但知
      悉提款卡之密碼，且上訴人遺失存摺簿、提款卡後申請補
      發，仍使用相同之密碼，而上訴人於94年中即頻繁往返大
      陸與台灣，故相對於在台經營PUB 期間，系爭帳戶已交予
      其夫楊信平而本身甚少使用，對於95年初之使用狀況，亦
      不甚明瞭，故難謂上訴人就此部分之供述有何不實。
(三)、依卷內資料，上訴人除中國信託系爭帳戶外尚有平鎮農會
      、郵局、日盛銀行等帳戶（96偵5028卷，頁39），若上訴
      人如原審所認定為「貪圖小利而出售自己帳戶供人使用之
      人」，則以上訴人之經濟生活重心均在大陸之情形下，為
      何不一併將上開其餘之帳戶出售予他人使用，顯見上訴人
      並無出售帳戶之動機。又衡情而論，一般出售帳戶資料所
      得之代價不過數千元之譜，以上訴人出入境之頻繁甚且有
      乘座頭等艙之情形下（96易1213卷，頁12），數千元之數
      額尚無法支付一趟旅程之機票費用，上訴人應無為此小利
      而身陷刑責之必要。
(四)、本件陳玉城所取得者僅提款卡，又因楊信平認為該帳戶內
      因餘額所剩無幾，故放心讓陳玉城攜回轉交其母（96易12
      13卷，頁27），此情難謂與常情不符，且此一情狀顯與一
      般出售帳戶予詐騙集團一併交付存摺之方法不同。又因楊
      信平與陳玉城認識，故陳員知悉楊信平與上訴人將會在國
      外一段時日，故大膽使用前開帳戶詐取他人金錢，甚且陳
      員仍將前開提款卡返還上訴人，上訴人實無從得知陳員乃
      詐騙集團之車手。陳員乃本係其員工，與一般將帳戶申請
      後轉交予完全不熟識之人，其情狀顯然不同，又陳員既與
      上訴人之夫楊信平尚有聯繫，且楊信平出國前亦委請陳員
      載送，故楊信平委請陳員將提款卡送回轉交其母，亦難謂
      不符常情。另上訴人未曾向陳玉城收取任何不當利益，此
      情亦與一般出售帳戶之情況不同，故本件實非上訴人出售
      帳戶而供詐騙集團使用，上訴人無幫助詐欺之認識，自不
      應以幫助詐欺罪相繩。
(五)、卷內無事證證明上訴人有幫助詐欺之行為及故意，上訴人
      既對於交付提款卡一事並不知情，且該提款卡亦非上訴人
      交付予陳玉城，上訴人不僅欠缺共同詐欺之犯意聯絡，亦
      欠缺幫助詐欺之行為及故意，是以，上訴人顯然欠缺犯罪
      之故意，對於其帳戶遭他人使用一事並無預見之可能，自
      不負幫助詐欺之罪責。
(六)、此外復查無其他證據足資證明被告有詐欺取財行為，公訴
      人所掌證據不足證明被告犯罪，被告上訴否認犯罪，為有
      理由，原判決既有可議，自應由本院撤銷改判，為被告無
      罪之諭知。
據上論斷，應依刑事訴訟法第369 條、第364條、第301條，判決
如主文。
本案經檢察官郭啟東到庭執行職務。
中    華    民    國    97    年    2     月    29    日
                  刑事第八庭審判長法  官  鄭文肅
                                  法  官  蔡光治
                                  法  官  陳貽男
以上正本證明與原本無異。
不得上訴。
                                  書記官  王泰元
中    華    民    國    97    年    2     月    29    日


司法院資訊處製作；財團法人民間司法改革基金會備份。
